臺灣臺中地方法院臺中簡易庭民事判決  
                                    111年度中簡字第182號
原      告  李秀蓮  
訴訟代理人  鄭崇煌律師
被      告  洪璧如  
訴訟代理人  吳侑翰  
            周品言  
上列當事人間侵權行為損害賠償事件，於民國111年11月10日言
詞辯論終結，本院判決如下：
    主      文
被告應給付原告新臺幣肆拾肆萬伍仟貳佰伍拾貳元及自民國一一
０年十一月二十日起至清償日止，按年息百分之五計算之利息。
原告其餘之訴駁回。
訴訟費用由被告負擔百分之二十六，餘由原告負擔。
本判決原告勝訴部分得假執行，被告如以新臺幣肆拾肆萬伍仟貳
佰伍拾貳元為原告預供擔保或提存，得免為假執行。
原告其餘假執行之聲請駁回。
    事實及理由
一、原告主張：
  ㈠被告於民國109 年8 月16日9時43許，駕駛車牌號碼0000-00
    號自用小貨車，沿臺中市北區忠明路外側車道右轉忠太西路
    往德化路方向行駛，本應注意轉彎車禮讓直行車先行，依當
    時天候晴、日間自然光線、路面乾燥、無缺陷、無障礙物、
    視距良好，又無不能注意之情事，竟疏未注意及此，即貿然
    右轉忠太西路，適原告騎乘車牌號碼000-000 號普通重型機
    車，沿忠明路慢車道往民權路方向駛至上開路口，兩車碰撞
    致原告人車摔倒在地，因而受有第11胸椎骨折合併駝背畸型
    背痛、活動不良之傷害及機車受損。爰依。爰依民法第184
    條第1項前段、第2項、第193條第1項、第195條第1項請求被
    告賠償損害：
  1.醫療費用及醫療用品：3萬5019元。
　2.未來醫療費用：包括每月返診醫藥費370元及來回車資400元
    共770元，2年為1萬8480元。
　3.看護費：原告需2年專人24小時照顧生活起居，以一般醫院
    看護費用每月4萬元計算共96萬元。
　4.就醫及復健期間車資費用：3255元。
  5.109年8月至110年4月往返洗腎車資費用：原告於車禍前自行
    騎乘機車前往洗腎，車禍後無法自行騎乘機車而需搭乘計程
    車前往洗腎，因此增加生活支出2萬2488元。
  6.未來6年往返洗腎車資費用：19萬4400元。
  7.機車修理費：1200元。
　8.慰撫金：50萬元。
  ㈡綜上，原告所受損害共計173萬4842元。並聲明：⑴被告應給
    付原告173萬4842元及自起訴狀繕本送達翌日起至清償日止
    ，按年息百分之5計算之利息。⑵願供擔保請准宣告假執行。
二、被告則以：
  ㈠依國軍臺中總醫院中清分院109年8月16日診斷證明書記載，
    原告於109年8月16日（即車禍發生日）由救護車送往就診，
    經診斷原告有左側胸部疼痛、肢體傷口疼痛之症狀，並受有
    左胸壁、左肘、右手大拇指、右小腿及左踝擦挫傷等傷勢，
    於當日傷口換藥處置後即自行出院，診斷書無記載有看護之
    必要，可知原告出院時，其病症應已穩定，且被告當日陪同
    原告至醫院就診，經醫師敘明原告因本件車禍僅受有皮外傷
    ，並經醫師說明原告本身似有骨折舊疾，原告嗣於109年8月
    24日（車禍發生後8天）至禾欣骨科診所就診，始診斷原告
    受有背部挫傷、第十一胸椎壓迫性骨折之傷勢，惟依國軍臺
    中總醫院中清分院、禾欣骨科診所、臺中榮總等醫院函覆意
    見可知，原告於本件車禍當下，並未受有第十一胸椎骨折合
    併駝背畸形背痛、活動不良之傷害，無法證明第十一胸椎骨
    折合併駝背畸形背痛傷害為本件車禍所造成。
  ㈡被告核對原告醫療單據總額為3360元，被告就原告於國軍臺
    中總醫院醫療費450元不爭執，其餘2910元與本件車禍無關
    。又經被告核對原告醫療器材單據總額為3萬1659元，被告
    就原告購買醫療用品695元不爭執，購買背架3萬1000元與車
    禍無關，縱認與車禍有關，亦無重複購買第2副背架必要，
    背架之合理支出應為1萬5000元。
  ㈢原告所請求未來2年醫療費用及交通費用總計1萬8480元並無
    依據，縱依臺中榮民總醫院110年8月20日診斷證明書，亦難
    認有持續就診2年之必要性。另原告請求之看護費用96萬元
    係源於第十一胸椎骨折合併駝背畸形背痛傷害，與車禍無關
    ，況依臺中榮民總醫院中榮醫企字第1114202037號回函，原
    告需受看護期間至多為6個月，再據該院110年8月20日診斷
    證明書記載，原告生活需人照料，但又可從事輕便工作，顯
    見原告未喪失勞動力，縱有看護之必要，半日看護即已滿足
    其需求，是應以半日看護每日1200元為計算基準，合理看護
    費用應為21萬6000元。
　㈣被告核對原告就醫車資單據總額為3255元，被告就原告於國
    軍臺中總醫院就診車資100元不爭執，其餘3155元與本件車
    禍無關。原告請求洗腎交通費2萬2488元及未來洗腎交通費
    用19萬4400元，難認與本件車禍有因果關係，且原告年事已
    高，患有其他病症，是否有其他因素致原告不便騎車，尚非
    無疑，原告因車禍傷害致6年須搭車之依據不明。原告之機
    車維修費1200元應予折舊，原告請求精神慰撫金50萬元過高
    等語置辯。
  ㈤答辯聲明：原告之訴駁回。　　
三、得心證之理由：
　㈠原告主張被告於前揭時、地駕駛車牌號碼車牌號碼0000-00號
    自用小貨車，過失碰撞原告騎乘車牌號碼車牌號碼000-000
    號普通重型機車，致原告受有第11胸椎骨折合併駝背畸型背
    痛、活動不良之傷害等情，業據其提出道路交通事故現場圖
    、道路交通事故初步分析表、診斷證明書在卷可稽（見卷第
    27-33、179-183頁），並有臺中市政府警察局道路交通事故
    調查卷宗附卷可佐（見卷第109-134頁）。被告抗辯原告所
    受第11胸椎骨折合併駝背畸型背痛傷害非本件車禍造成云云
    ，然被告先已自認原告所受第11胸椎骨折合併駝背畸型背痛
    為本件車禍造成傷害等語（見卷第192-193頁），其又抗辯
    原告所受第11胸椎骨折合併駝背畸型背痛傷害非本件車禍造
    成云云，核屬撤銷自認，依民事訴訟法第279條第3項規定，
    應由被告舉證證明前所為自認與事實不符或經原告同意始得
    為之。查原告於本件道路交通事故後，於當日至國軍臺中總
    醫院中清分院急診診斷「左胸壁、左肘、右手大拇指、右小
    腿及左踝擦挫傷」，經傷口換藥處置後於當日離開急診室，
    於109年8月24日至109年10月7日到禾欣骨科診所門診3次，
    診斷為「背部挫傷、第11胸椎壓迫性骨折」，又於109年9月
    11日至111年1月14日至臺中榮民總醫院門診12次，診斷為「
    第11胸椎骨折合併駝背畸型」有前開診斷證明書可稽。經本
    院分別向國軍臺中總醫院中清分院、禾欣骨科診所及臺中榮
    民總醫院函詢原告第11胸椎骨折合併駝背畸型背痛傷害是否
    為本件車禍造成傷勢？或另有原因導致？國軍臺中總醫院中
    清分院答覆略以：原告僅於109年8月16日至該院急診，原告
    就診主訴左外側下方的胸部疼痛及其他肢體的疼痛，並無背
    部或腰部的疼痛主訴，理學檢查也沒有背部或腰部壓痛或明
    顯的外傷，所以並無進一步針對背部或腰部的影像檢查，又
    因僅有當次的診療紀錄，沒有此次受傷之前或之後的醫療紀
    錄可做比對，無法得知是否另有原因而有此病症。原告於車
    禍後約1周又被診斷出有第11胸椎壓迫性骨折，學理上並非
    完全無此可能性等語，有該院民眾診療服務處111年6月6日
    中清醫行字第1110002025號函在卷可參（見卷第241-243頁
    ）。禾欣骨科診所答覆略以：醫師無法判定是否有直（接）
    關聯性，但可能性極高，病患（原告）之胸椎壓迫性骨折可
    能是因近期內受傷所導致，完全符合醫學常理等語，有該診
    所111年6月14日函在卷可參（見卷第249頁）。臺中榮民總
    醫院函詢結果，答覆略以：原告所受「第11胸椎骨折合併駝
    背畸型背痛、活動不良」傷害應係109年8月16日車禍傷勢導
    致等語；依醫學常理及經驗，病人外傷後可能因第一時間其
    他部位之疼痛，而忽略脊椎壓迫性骨折之症狀，略陳述該主
    訴，故該病人（原告）所受第11胸椎骨折合併駝背畸型之傷
    害確有可能係109年8月16日車禍造成之傷害，「第11胸椎骨
    折」與「駝背畸型」二者醫理上有關聯，醫理上壓迫性骨折
    可能緩慢進展至「駝背畸型」，「第11胸椎骨折」可能會導
    致「駝背畸型」，原告至111年4月15日止仍於門診接受第11
    胸椎骨折合併駝背畸型相關治療等語有臺中榮民總醫院111
    年2月15日中榮醫企字第1114200499號函、111年6月10日中
    榮醫企字第1114202037號函在卷可參（見卷第163、247-248
    頁）。參酌前開資料，原告車禍人車倒地，當日至國軍臺中
    總醫院中清分院急診受有「左胸壁、左肘、右手大拇指、右
    小腿及左踝擦挫傷」傷害，顯然因遭車禍，身體軀幹均受衝
    擊，旋於1周後於109年8月24日起至禾欣骨科診所門診診斷
    發現「背部挫傷、第11胸椎壓迫性骨折」，時間相近，禾欣
    骨科診所答覆稱原告之胸椎壓迫性骨折可能是因近期內受傷
    所導致，臺中榮民總醫院函稱依醫學常理及經驗，原告外傷
    後可能第一時間因其他部位之疼痛，而忽略脊椎壓迫性骨折
    之症狀，第11胸椎骨折與駝背畸型二者醫理上有關聯，壓迫
    性骨折可能緩慢進展至駝背畸型，國軍臺中總醫院中清分院
    函稱原告於車禍後約1周又被診斷出有第11胸椎壓迫性骨折
    ，學理上並非完全無此可能性，臺中榮民總醫院及禾欣骨科
    診所並研判原告所受第11胸椎骨折合併駝背畸型之傷害確有
    可能係109年8月16日車禍造成之傷害，此醫療專業判斷應屬
    可信，堪認原告所受第11胸椎骨折合併駝背畸型背痛、活動
    不良傷害係因本件車禍造成之傷害，且被告並未舉證證明前
    所為自認與事實不符或經原告同意，不得撤銷自認，法院應
    受被告自認事實拘束，被告前揭抗辯自不可採。被告駕駛汽
    車肇事過失侵害原告身體，致使原告受有第11胸椎骨折合併
    駝背畸型背痛、活動不良傷害及機車受損之事實，洵可認定
    為真正。
  ㈡按因故意或過失，不法侵害他人之權利者，負損害賠償責任
    ；汽車、機車或其他非依軌道行駛之動力車輛，在使用中加
    損害於他人者，駕駛人應賠償因此所生之損害；不法侵害他
    人之身體或健康者，對於被害人因此喪失或減少勞動能力或
    增加生活上之需要時，應負損害賠償責任；不法侵害他人之
    身體、健康、名譽、自由、信用、隱私、貞操，或不法侵害
    其他人格法益而情節重大者，被害人雖非財產上之損害，亦
    得請求賠償相當之金額；不法毀損他人之物者，被害人得請
    求賠償其物因毀損所減少之價額，民法第184條第1項前段、
    第191條之2前段、第193條第1項、第195條第1項前段、第19
    6 條定有明文。本件被告駕駛汽車肇事致使原告受傷及機車
    受損，原告訴請被告賠償損害自屬有據。茲就原告請求被告
    賠償損害之項目及金額是否有理，逐項論述如次：
  1.醫療費用及醫療用品部分：原告主張因傷支出醫療費用及醫
    療用品3萬5019元，業據其提出發票及醫療費用收據為證（
    見卷第35、39-41頁）。其中關於背架部分，原告先後於109
    年9月5日、11日各購買背架1副，金額依序為1萬5000元、1
    萬6000元，有該發票可稽（見卷第35頁）。被告爭執第2副
    背架購買必要性，原告並未進一步說明及舉證其短期內購買
    第2副背架之必要性，難認有購買第2副背架之必要，此部分
    請求不應准許。此外，被告抗辯除國軍臺中總醫院醫療費用
    450元及醫療用品費用695元部分外，為治療第11胸椎骨折合
    併駝背畸型背痛」所支出之醫療費用，原告不得請求云云。
    惟原告「第11胸椎骨折合併駝背畸型背痛」亦為本件車禍造
    成傷勢，業經本院認定說明如上，被告執此抗辯自不足採。
    原告請求醫療費用及醫療用品3萬5019元，經剔除第2副背架
    1萬6000元後為1萬9019元（35019元－16000元＝19019元），
    此部分原告請求應予准許，逾此部分之請求，不能准許。
　2.未來醫療費用部分：查原告前開請求被告給付醫療費用部分
    ，最後一次至臺中榮民總醫院門診醫療費用收據之就診日期
    為110年5月7日（見卷第61頁），原告主張後續仍需持續門
    診治療2年，每月需醫療費370元及來回車資400元共770元，
    2年共需1萬8480元云云，依其提出臺中榮民總醫院110年8月
    20日診斷證明書記載「宜門診繼續追蹤治療」（見卷第33頁
    ），不能證明其仍需持續門診治療2年。依卷附臺中榮民總
    醫院111年1月14日、111年10月14日診斷證明書記載，原告
    於110年5月7日後，於110年7月2日、8月20日、9月24日、10
    月15日、111年1月14日、4月15日及10月14日至臺中榮民總
    醫院返診，合計返診就醫7次，此部分原告並未提出醫療費
    用及車資收據，原告主張每次就醫需醫療費370元及來回車
    資400元共770元，核屬相當，依此計算原告得請求未來醫療
    費用5390元（770元×7＝5390元），其餘部分，並無證據證明
    確有損害，不能准許。是原告請求未來醫療費用5390元，應
    予准許，逾此部分，不能准許。
　3.看護費用：原告受傷致其生活不能自理，有看護必要，依醫
    理，合理至少需半年，有臺中榮民總醫院111年6月10日中榮
    醫企字第1114202037號函在卷可參（見卷第247-248頁）。
    參酌原告提出有臺中榮民總醫院診斷證明書記載原告「生活
    未能自理，只能從事輕便工作，門診追蹤治療期間部分日常
    生活需人照料並避免二度傷害」（見卷第31、33、183頁）
    ，可認原告傷後實際況為「能從事輕便工作」，「部分日常
    生活需人照料並避免二度傷害」，未達到生活不能完全不能
    自理而需他人全程看護程度，所需看護期間為半年。按親屬
    間之看護，縱因出於親情而未支付該費用，然其所付出之勞
    力，顯非不能以金錢為評價，此種基於身分關係之恩惠，自
    不能加惠於加害人，而應比照一般看護情形，認被害人受有
    相當看護費之損害，命加害人賠償，始符民法第193條第1項
    所定「增加生活上需要」之意旨（最高法院88年度台上字第
    1771號、89年度台上字第1749號判決參照）。原告固未提出
    支付看護費用收據，惟原告既實際上有看護必要，並陳明由
    其親屬實施照護，揆之前揭判決意旨，非不得請求賠償相當
    看護費之損害。參酌原告僅部分日常生活需人照料，其由親
    屬照護，親屬不具專業看護證照及技能，所為一般居家照護
    之勞費，不能等同具專業看護人員之費用，原告主張以每日
    看護費用2400元為計算標準尚屬過高，應以每日看護費用12
    00元為適當，依此計算6個月看護費用為21萬6000元（30日×
    1200元×6＝216000元）。是原告請求看護費用21萬6000 元，
    應予准許，逾此部分，為無理由，不能准許。
　4.就醫及復健期間車資費用：原告主張因傷就醫及復健支出車
    資3255元，業據其提出乘車證明及收據為證（見卷第39、43
    、44、63-66頁）。被告抗辯除109年8月16日乘車費用100元
    外，其餘為治療第11胸椎骨折合併駝背畸型背痛」所支出，
    原告不得請求云云。惟原告「第11胸椎骨折合併駝背畸型背
    痛」亦為本件車禍造成傷勢，業經本院認定說明如上，被告
    執此抗辯自不足採。依臺中榮民總醫院111年6月10日中榮醫
    企字第1114202037號函記載，原告有乘坐計程車往來交通需
    要，期間為109年9月11日至111年3月10日（見卷第247-248
    頁），原告自109年8月16日車禍起至109年9月10日亦應有乘
    坐計程車往來交通需要，原告請求就醫及復健期間車資費用
    3255元，期間為109年8月16日至110年5月7日，堪認確有支
    出必要，此部分請求均應准許。
  5.109年8月至110年4月往返洗腎車資費用：原告主張車禍前自
    行騎乘機車前往洗腎，車禍後無法自行騎乘機車而需搭乘計
    程車前往洗腎，因此增加生活支出2萬2488元云云，業據其
    提出乘車證明收據為證（見卷第67-106頁），被告不爭執原
    告有前往診所洗腎必要。依前開臺中榮民總醫院函，原告有
    乘坐計程車往來交通需要，期間為109年9月11日至111年3月
    10日（見卷第247-248頁），原告因傷無法騎車前往診所洗
    腎，改乘計程車所增加費用，屬「增加生活上之需要」，應
    得請求被告賠償。依原告提出乘車證明收據，其109年8月至
    110年4月支出往返洗腎車資共2萬3370元，原告陳明原本每
    月騎乘機車油費98元，109年8月至110年4月共882元（98元×
    9＝882元），扣除結果，堪認原告增加往返洗腎車資費用之
    生活支出2萬2488元（23370元－882元＝22488元），是原告請
    求109年8月至110年4月往返洗腎車資費用2萬2488元，應予
    准許。
　6.未來6年往返洗腎車資費用：原告主張自110年4月後，尚須6
    年往返洗腎車資費用19萬4400元云云，依前開臺中榮民總醫
    院函，原告有乘坐計程車往來交通需要，期間為109年9月11
    日至111年3月10日（見卷第247-248頁）。原告主張每月洗
    腎車資扣除機車油費後為2700元，核屬相當，依此計算110
    年5月至111年3月10日原告增加往返洗腎車資費用之生活支
    出2萬7900元【2700元×（10＋10/30）＝27900元】，是原告請
    求未來往返洗腎車資費用2萬7900元，應予准許，逾此部分
    ，為無理由，不能准許。
　7.精神慰撫金部分：按不法侵害他人之身體及名譽，被害人受
    有非財產上損害，請求加害人賠償相當金額之慰撫金時，法
    院對於慰撫金之量定，應斟酌實際加害情形、所造成之影響
    、被害人所受精神上痛苦之程度、雙方之身分、地位、經濟
    狀況及其他各種情形，以核定相當之數額（最高法院47年台
    上字第1221號、51年台上字第223 號、76年台上字第1908號
    判例參照）。查原告騎乘機車遭被告駕駛汽車過失撞擊，受
    有第11胸椎骨折合併駝背畸型背痛、活動不良之傷害，傷後
    持續返診就醫逾2年，堪認其肉體及精神受極大痛苦。被告
    事後未能與原告達成和解。參酌卷附兩造稅務電子閘門財產
    所得調件明細表（見證物袋）所示兩造財產所得，原告陳明
    其為國中畢業、家管無收入等語（見卷第203頁），被告陳
    明其為五專畢業，擔任土地顧問公司負責人，兼任保險業務
    員，年入50萬元等語（見卷第217頁）。本院斟酌兩造身分
    、地位及經濟狀況、本件車禍發生始末及原告所受精神上痛
    苦等情狀，認原告請求被告賠償非財產上損害50萬元尚屬過
    高，應以15萬元為適當，逾此數額之請求，即為無理由。
　8.機車修理費部分：按物被毀損時，被害人除得依民法第196
    條請求賠償外，並不排除民法第213條至第215條之適用。依
    民法第196條請求賠償物被毀損所減少之價額，得以修復費
    用為估定之標準，但以必要者為限（例如：修理材料以新品
    換舊品，應予折舊）。被害人如能證明其物因毀損所減少之
    價額，超過必要之修復費用時，就其差額，仍得請求賠償（
    最高法院77年度第9次民事庭會議決議(一)參照）。原告主
    張其所有車牌號碼000-000號普通重型機車受損支出修理費1
    200元，業據其提出機車行照及收據為證（見卷第177、209
    頁）。該修理費收據記載項目「機車龍頭維修工資1200元」
    ，既無更換零件，毋庸將零件折舊部分予以扣除，堪認原告
    機車之必要修理費用為1200元，此部分求應予准許。
　㈢按損害之發生或擴大，被害人與有過失者，法院得減輕賠償
    金額，或免除之，民法第217條第1項定有明文。又所謂被害
    人與有過失，只須其行為為損害之共同原因，且其過失行為
    並有助成損害之發生或擴大者，即屬相當（最高法院96年度
    台上字第2324號判決參照）。查本件車禍事故經臺中市車輛
    行車事故鑑定委員會鑑定結果認：被告駕駛自用小客貨車，
    行駛同向2線快車道1線慢車道路段至設有行車管制號誌交岔
    路口，自外側快車道右轉彎撞及右前方慢車道直行車，為肇
    事主因。原告駕駛普通重型機車，無肇事因素，有臺中市車
    輛行車事故鑑定委員會111年9月15日中市車鑑字第11100068
    40號函暨所附鑑定意見書在卷可憑（見卷第281-284頁），
    難認原告有何過失，併此敘明。
  ㈣按保險人依本法規定所為之保險給付，視為被保險人損害賠
    償金額之一部分；被保險人受賠償請求時，得扣除之，強制
    汽車責任保險法第32條定有明文。原告陳明其未領取汽車強
    制責任保險金，為被告所不爭執，無從於其賠償請求予以扣
    除。　
　㈤末按「給付無確定期限者，債務人於債權人得請求給付時，
    經其催告而未為給付，自受催告時起，負遲延責任。其經債
    權人起訴而送達訴狀，或依督促程序送達支付命令，或為其
    他相類之行為者，與催告有同一之效力。」，「遲延之債務
    ，以支付金錢為標的者，債權人得請求依法定利率計算之遲
    延利息。但約定利率較高者，仍從其約定利率。」，民法第
    229條第2項、第233條第1項定有明文。原告所提民事起訴狀
    繕本於110年11月19日送達被告（送達證書見卷第141頁），
    被告自受起訴狀送達時起負遲延責任，並應自翌日起加付法
    定遲延利息。
四、從而，原告依民法第184條第1項前段、第191條之2、第193
    條第1項、第195條第1項前段、第196條規定，請求被告給付
    44萬5252元（19019元＋5390元＋216000元＋3255元＋22488元＋2
    7900元＋150000元＋1200元＝445252元）及自起訴狀繕本送達
    翌日即110年11月20日起至清償日止，按年息百分之5計算之
    利息，為有理由，應予准許，逾此部分之請求，為無理由，
    應予駁回。
五、本件係就民事訴訟法第427條第1項訴訟適用簡易程序為被告
    敗訴之判決，爰依民事訴訟法第389條第1項第3 款規定，依
    職權宣告假執行，並依職權諭知被告預供擔保或提存，得免
    為假執行。原告就其勝訴部分陳明願供擔保請准宣告假執行
    ，僅係促使本院職權發動，毋庸為准駁之諭知。至原告敗訴
    部分，其假執行之聲請失所依附，應併予駁回。
六、本件事證已臻明確，兩造其餘攻擊防禦之方法，核與判決之
    結果不生影響，無庸逐一論究，併此敘明。
七、據上論結，本件原告之訴為一部有理由，一部無理由，依民
    事訴訟法第79條、第436條第2項、第389條第1項第3款、第3
    92條第2項，判決如主文。
中　　華　　民　　國　　111 　年　　12　　月　　8 　　日
                  臺灣臺中地方法院臺中簡易庭
                                  法  官  熊祥雲
以上正本係照原本作成。
如不服本判決，應於送達後20日內，向本院提出上訴狀並表明上
訴理由，如於本判決宣示後送達前提起上訴者，應於判決送達後
20日內補提上訴理由書（須附繕本），如委任律師提起上訴者，
應一併繳納上訴審裁判費。
中　　華　　民　　國　　111 　年　　12　　月　　8 　　日
                                  書記官  王麗麗